【裁判字號】    97,消債更,186
【裁判日期】    980226
【裁判案由】    更生
【裁判全文】
臺灣桃園地方法院民事裁定           97年度消債更字第186號
聲  請  人
即  債務人  甲○○
上列聲請人因消費者債務清理事件聲請更生及保全處分，本院裁
定如下：
    主  文
債務人甲○○自民國98年2 月27日下午5 時起開始更生程序。
命司法事務官進行本件更生程序。
    理  由
一、按法院開始更生程序之裁定，應載明其年、月、日、時，並
    即時發生效力。次按法院裁定開始更生或清算程序後，得命
    司法事務官，進行更生或清算程序，必要時，得選任律師、
    會計師或其他適當之自然人或法人一人為監督人或管理人。
    消費者債務清理條例第45條第1 項、第16條第1 項分別定有
    明文。
二、本件債務人聲請意旨略以：債務人前曾於民國95年5 月間依
    照中華民國銀行公會會員辦理消費金融案件無擔保債務協商
    機制與安泰銀行成立協商，協商條件為月付新台幣（下同）
    30,927元，惟因債務人遽逢景氣低靡，現單靠債務人以收工
    修改衣服所得收入每月約25,000元，扣除房租及每月生活必
    需費用後，已無法負荷債務，故債務人無法繼續履行原協商
    條件，顯係因非可歸責於己之事由致履行有重大困難。而其
    無擔保或無優先權之債務總額未逾1,200 萬元，復未經法院
    裁定開始清算程序或宣告破產，爰請求准予裁定開始更生等
    語。
三、按消費者債務清理條例之立法意旨，乃在幫助經濟上陷於困
    境之債務人，得藉由更生或清算程序，走出經濟困境，人生
    可得重新開始，實現憲法所保障之生命權。查：債務人主張
    之上開事實，業據提出財產及收入狀況說明書、桃園縣縫紉
    業職業工會繳款單、水電費收據、財產歸屬清單、95及96年
    度綜合所得稅各類所得清單、協議書、無擔保債務還款計畫
    書、財團法人金融聯合徵信中心前置協商專用債權人清冊、
    房屋租賃契約書、綜合存款存摺封面及明細資料、家境清寒
    證明書、桃園縣政府函示、營業稅核定稅額繳款書等影本為
    證，經核屬實。而債務人於95年5 月間依中華民國銀行公會
    會員辦理消費金融案件無擔保債務協商機制與最大債權金融
    機構安泰銀行成立之協商條件為月付30,927元，惟依債務人
    協商當時之每月薪資約35,000元左右（見98年1 月15日本院
    訊問筆錄），依債務人96年度綜合所得稅各類所得資料觀之
    ，其96年度收入為38,651元，平均每月收入約3,220 元，而
    以債務人之工作是以手工修改衣服之收入所得約每月25,000
    左右等語（見同上訊問筆錄），顯然上開綜合所得稅各類所
    得資料無法判斷債務人實際所得數額，應以債務人自承之薪
    資所得較為可採。再者，縱未扣除債務人支出之房租及每月
    生活之必要支出，以債務人現時全部收入，仍不敷繳納原協
    商條件之金額，可見債務人於協商後，因遽逢景氣低靡，收
    入銳減，而無法續為履行一事為真實，應可認其已符合消費
    者債務清理例第151 條第5 項「因不可歸責於己之事由，至
    履行顯有重大困難」之規定。復依債務人提出之全國財產稅
    總歸戶財產清單觀之，債務人聲請人名下亦別無其他資產可
    供清償債務。綜上所述，堪認本件債務人確有不能清償債務
    之情事。此外，本件又查無債務人有消費者債務清理條例第
    6 條第3 項、第8 條或第46條各款所定駁回更生聲請之事由
    存在，則債務人聲請更生，應屬有據；並依首揭規定命司法
    事務官進行本件更生程序，爰裁定如主文。
中    華    民    國    98    年    2     月    26    日
                  民事第一庭  法  官  潘進柳
上為正本係照原本作成
本件不得抗告
本裁定已於98年2月27日下午5時公告。
中    華    民    國    98    年    2     月    26    日
                              書記官  谷貞豫


司法院資訊處製作；財團法人民間司法改革基金會備份。
